【裁判字號】    98,消債更,343
【裁判日期】    980910
【裁判案由】    更生事件
【裁判全文】
臺灣臺中地方法院民事裁定           98年度消債更字第343號
    聲  請  人
    即  債務人  甲○○
上列聲請人即債務人與債權人台北富邦商業銀行股份有限公司、
國泰世華商業銀行股份有限公司、香港商香港上海豐銀行股份
有限公司（含原「中華商業銀行股份有限公司」）、聯邦商業銀
行股份有限公司、玉山商業銀行股份有限公司、台新國際商業銀
行股份有限公司、中國信託商業銀行股份有限公司、慶豐商業銀
行股份有限公司、永豐信用卡股份有限公司、萬榮行銷顧問股份
有限公司、良京實業股份有限公司間消費者債務清理條例事件，
債務人聲請更生，本院裁定如下：
    主    文
債務人更生及保全處分之聲請均駁回。
聲請費用由債務人負擔。
    理    由
一、按債務人不能清償債務或有不能清償之虞者，得依本條例所
    定更生或清算程序，清理其債務，消費者債務清理條例第 3
    條定有明文。又聲請更生或清算不合程式或不備其他要件者
    ，法院應以裁定駁回之，復為同條例第 8條所明定。又更生
    制度之立法目的在使債務人於不能清償債務或有不能清償之
    虞時，透過此一制度，使全體債權人獲得公平之受償，並予
    債務人在經濟上有更生之機會，防止社會經濟發生混亂，並
    非使債務人恣意消費所造成之債務，任意轉嫁予債權人負擔
    。
二、本件聲請人即債務人聲請意旨略以：因聲請人之財產及收入
    不足以清償債務，前曾於95年 7月25日依照中華民國銀行公
    會會員辦理消費金融案件無擔保債務協商機制與金融機構成
    立協商，自95年8月起，分80期，利率0，且每月10日清償新
    台幣28,900元，惟因聲請人每月薪資僅約48,000元，在扣除
    自己生活必要費用後，實無法依協商條件履行，於95年10月
    起毀諾，故聲請人無力繼續履行原協商條件，顯係因非可歸
    責於己之事由致履行有重大困難，爰請求准予裁定開始更生
    生活等語。
三、查債務人陳報之無擔保債務總額為 2,102,281元，又據其陳
    報之每月必要生活支出 (含扶養費)共計 17,790元；其固定
    收入為任職於瑞晶電子股份有限公司每月29,000元，有其薪
    資單、服務證明在卷可考。而債務人所提之更生草案債務人
    願分6年72期，每月 1期11,000元，共計792,000元，清償比
    例僅為37.67%。經本院98年9月9日訊問調查時訊問到場之債
    權人，均表示不同意，此有訊問筆錄在卷可按。
四、次查，依債權人所提出債務人消費帳明細，債務人之消費態
    樣多為預借現金（91年8月20,000元、91年9月10,000元、91
    年10月29,290元、91年11月800元 、91年12月25,000元、92
    年1月6,000元、92年3月51,400元、92年4月22,340元、92年
    5月27,110元、92年 6月29,000元、92年7月3,000元、92年8
    月14,660元、92年7月900元、92年8月5,275元、92年9月55,
    100元、92年10月41,180元 、92年11月15,925元、92年12月
    40,000元、93年1月55,030元、93年2月2,100元、93年 3月4
    7,614元、93年4月34,334元、93年 5月20,000元、93年6月1
    9,100元、93年8月25,106元、93年9月20,000元、93年10月3
    6,100元、93年11月83,850元、93年12月162,804元、94年 1
    月61,417元、94年2月3,000元、94年3月3,000元、94年 4月
    52,606元、94年5月12,000元、94年8月10,417元）、珠寶（
    崑倫珠寶銀樓、金石銀樓）、百貨（太平洋崇光百貨、新光
    三越、廣三崇光百貨、中友百貨）、娛樂｛銀櫃 KTV、花蓮
    海洋公園、巨星庭園 KTV、金寶商行（真愛）、引郎之吻飲
    料店、河南世界理容 KTV｝、通訊 ｛震旦通訊（3,000元、
    14,500元、20,208元）、台灣大哥大、遠傳電信｝、寵物（
    東南動物醫院、寶羅寵物用品）、美容（五顏六色公司、真
    情髮藝店、雅棠美容名店、巨樹企業、新萃妍公司）、其他
    （上烽企業社、巨展公司、WANG STEAK CHAINS -156、大銪
    商行、莎莎葳爾商行、紫夢花香）、旅遊（漢高旅行社23,8
    00元、23,800元、13,310元、26,200元）、餐廳（僑林餐飲
    事業、大鼎活蝦餐廳、西堤餐飲、回轉壽司企業、三皇三家
    ）、服飾（巨男公司、老牛皮、捷領公司、麗緻國際公司、
    主富服裝）等（小額未列計），其每月消費額度時有逾越薪
    資總額可得負擔之情事，此有債權人提出之消費帳明細附卷
    可稽。矧，債務人於本院98年9月9日訊問時自承（震旦行的
    消費是買手機？）是，我買給我先生及家人用。理容店及飲
    料店的消費是有時我先生請朋友，去結帳時就叫我去刷。新
    光及廣三百貨是帶人去買東西。旅行社消費是有一次去巴里
    島，一次去新加坡。珠寶銀樓的消費是刷卡換現金。（提領
    現金的用途為何？）做為生活支出，或是拿回家，因為我母
    親中風。我有兩個弟弟（一個在念書、一個在工作）、一個
    妹妹（在國外），所以大部分是我在負擔。我有養寵物，所
    以有動物醫院的消費等語。如是，債務人之消費態樣，已逾
    越一般人生活水準，而非屬日常生活所須，且達奢侈、浪費
    之程度；茲債務人依消費者債務清理條例更生之規定，欲將
    其恣意消費所造成之債務，任意轉嫁予債權人負擔，揆諸前
    引說明亦與本條例之立法目的有違，其請求亦屬欠缺權利保
    護之必要。矧，債務人之消費態樣既如前述，核與消費者債
    務清理條例第134條第4款所稱：「浪費、賭博或其他投機行
    為，致財產顯然減少或負擔過重之債務」等不免責事由相當
    。再經本院訊問各該債權人亦表明反對債務人之更生聲請，
    顯見本件縱令進入更生程序，亦將因其更生方案無法獲致債
    權人會議通過或法院認可而宣告清算，徒增程序勞費，毫無
    實益。
五、綜上所述，債務人之請求顯欠缺保護之必要，揆諸首引法條
    規定，應駁回之；又本件更生之聲請既經駁回，其保全處分
    之請求，已無必要，應併予駁回。爰依消費者債務清理條例
    第8條、第15條、民事訴訟法第95條、第78條裁定如主文。
中    華    民    國    98    年    9     月    10    日
                            民事庭法  官  顏世傑
上為正本係照原本作成。
如不服本裁定，應於裁定送達後10日內，以書狀向本院提出抗告
，並繳納抗告費新臺幣1000元。
中    華    民    國    98    年    9     月    10    日
                                  書記官  黃善應


司法院資訊處製作；財團法人民間司法改革基金會備份。
